臺灣臺中地方法院民事判決　95年度訴字第1933號
　原　　　告　丁○○
　　　　　　　乙○○
　共　　　同
　訴訟代理人　林堡欽　律師
　　　　　　　鐘登科　律師
　複　代理人　李進建　律師
　　　　　　　丙○○
　被　　　告　重鼎企業有限公司
　法定代理人　己○○
　被　　　告　戊○○
　共　　　同
　訴訟代理人　鍾明達　律師
　參加訴訟人　新光產物保險股份有限公司
　法定代理人　張學義
　訴訟代理人　庚○○
上當事人間請求損害賠償事件，經本院於民國九十六年六月八日
言詞辯論終結，判決如下：
    主    文
被告應連帶給付原告丁○○新臺幣捌拾玖萬參仟零伍拾元、原告
乙○○新臺幣捌拾陸萬貳仟壹佰陸拾元，及均自民國九十五年八
月十一日起至清償日止，按週年利率百分之五計算之利息。
原告其餘之訴駁回。
訴訟費用百分之四十由被告連帶負擔，餘由原告負擔。
本判決於原告丁○○以新臺幣貳拾玖萬捌仟元、原告乙○○以新
臺幣貳拾捌萬捌仟元供擔保後，得假執行。但被告各以新臺幣捌
拾玖萬參仟零伍拾元、新臺幣捌拾陸萬貳仟壹佰陸拾元分別為原
告丁○○、原告乙○○預供擔保後，得免為假執行。
    事實及理由
甲、程序方面
一、按告知訴訟乃當事人一造於訴訟繫屬中，將其訴訟告知於因
    自己敗訴而有法律上利害關係之第三人，以促其參加訴訟。
    而所謂有法律上利害之關係之第三人，係指本訴訟之裁判效
    力及於第三人，該第三人私法上之地位，因當事人之一造敗
    訴，而將致受不利益，或本訴訟裁判之效力雖不及於第三人
    ，而第三人私法上之地位因當事人之一造敗訴，於法律上或
    事實上依該裁判之內容或執行結果，將致受不利益者而言。
    最高法院五十一年台上字第三○三八號判例意旨參酌，查本
    件原告主張參加人新光產物保險股份有限公司（下稱新光公
    司）承保被告戊○○駕駛被告重鼎企業有限公司（下稱重鼎
    公司）所有車牌號碼六三六－ＲＮ號自用大貨車之強制汽車
    責任險，被告戊○○就本件事故之發生有過失應賠償原告，
    是以參加人對兩造間之訴訟，有法律上之利害關係，則原告
    聲請告知參加人參加訴訟，依上開之規定，核無不合，應予
    准許，合先敘明。
二、按不變更訴訟標的，而補充或更正事實上或法律上之陳述者
    ，非為訴之變更或追加，民事訴訟法第二百五十六條定有明
    文。本件參加人之法定代理人為張學義，原告之民事告知訴
    訟聲請狀誤載為甲○○，爰予以更正。
乙、實體方面
一、原告主張：被告戊○○受僱於被告重鼎公司擔任貨車司機，
    為從事於駕駛貨車運送貨品業務之人，訴外人謝順福受僱於
    謝松意即乙成行擔任堆高機司機，為從事駕駛堆高機裝卸搬
    運貨品業務之人。被告戊○○於民國（下同）九十五年三月
    十一日晚間七時許，將其駕駛車牌號碼六三六－ＲＮ號自用
    大貨車由東向西順向臨時停放於坐落台中縣烏日鄉○○路二
    七三號前卸貨，由謝順福駕駛堆高機於該大貨車旁之南向地
    段即該路段二七三號前進行裝卸貨物作業，被告戊○○、訴
    外人謝順福原應注意任何人不得利用道路為工作場所，謝順
    福並應注意非屬汽車範圍而行駛於道路上之動力機械，應依
    規定請領臨時通行證，而依當時情形，其等並無不能注意之
    情事，竟疏於上開客觀注意義務，又利用道路為工作場所後
    ，復疏未使人始終在該處道路兩端指揮交通，且於無人指揮
    交通時，亦無擺放任何警告標示，適逢被害人廖文遠騎乘車
    牌號碼ＹＢＣ－九九二號重型機車沿前開光明路由東往西方
    向直行時，猝不及防，與謝順福所駕駛之堆高機發生碰撞，
    受有嚴重腦挫傷之傷害，經送中山醫學大學附設醫院急救後
    ，延至同日晚間八時十分許，仍不治死亡。業經臺灣臺中地
    方法院九十六年度交易字第一八二號刑事判決有罪。被告戊○○不法侵害廖文遠之生命權，原告自得對其請求損害賠償
    。被告重鼎公司為戊○○之僱用人，依民法第一百八十八條
    之規定，自應負連帶賠償責任，原告等均為被害人廖文遠之
    父母，為此爰依民法第一百八十四條第一項前段、第一百九
    十二條、第一百九十四條之規定請求。茲就各項請求說明如
    下：
    1.原告丁○○部分：醫療費支出新臺幣（下同）七百六十五
      元；喪葬費用支出三十二萬一千五百元；扶養費部分，原
      告丁○○於五十年二月三日出生，於廖文遠死亡時為四十
      五歲，依九十一年台灣地區簡易生命男性之平均餘命為三
      十一點零六年，以三十一年計算，並依九十四年度綜合所
      得稅率所定之扶養親屬寬減額每人七萬四千元計算，以霍
      夫曼扣除中間利息係數十八點0000000，得請求一
      百三十七萬八千五百六十九元（計算式：74000元×18.00
      00000＝0000000元）；精神慰撫金二百萬元。上開合計三
      百七十萬零八百三十四元，扣除與謝順福調解成立同意給
      付損害賠償一百四十二萬五千元（計算式：0000000元÷2
      人＝0000000元），得請求二百二十七萬五千八百三十四
      元。
    2.原告乙○○部分：扶養費部分，原告乙○○於五十一年十
      一月十七日出生，於廖文遠死亡時為四十四歲，依九十一
      年台灣地區簡易生命女性之平均餘命為三十六點五○年，
      以三十六年計算，並依九十四年度綜合所得稅率所定之扶
      養親屬寬減額每人七萬四千元計算，以霍夫曼扣除中間利
      息係數二十一點0000000，得請求一百五十七萬四
      千三百二十元（計算式：74000元×21.0000000＝0000000
      元）；精神慰撫金二百萬元。上開合計三百五十七萬四千
      三百二十，扣除與謝順福調解成立同意給付損害賠償一百
      四十二萬五千元（計算式：0000000元÷2人＝0000000元
      ），得請求二百一十四萬九千三百二十元。
    並聲明：
    1.被告重鼎公司、戊○○應連帶給付原告丁○○二百二十七
      萬五千八百三十四元、原告乙○○二百一十四萬九千三百
      二十元，並均自起訴狀繕本送達翌日起至清償日止，按年
      息百分之五計算之利息。
    2.原告願供擔保請准宣告假執行。
二、被告重鼎公司、戊○○、參加人新光公司則以：被告戊○○
    駕駛自用大貨車係靜止停放於台中縣烏日鄉○○路二七三號
    前車道白線外側停車區，並未與廖文遠所駕駛重型機車發生
    碰撞，而係謝順福駕駛堆高機與廖文遠駕駛重型發生碰撞，
    導致廖文遠死亡之結果，核與被告戊○○之行為，難認有相
    當因果關係存在，又台灣省台中縣區車輛行車事故鑑定委員
    會臺中縣區九五○三五九案鑑定意見書未將廖文遠車速及未
    注意車前狀況列入鑑定，且肇事處並無快慢車道之分，該處
    並無禁止停車，其鑑定結果不正確，應以臺灣省車輛行車事
    故覆議鑑定委員會府覆議字第九六一○○六六號覆議意見書
    之覆議意見為被告戊○○無肇事因素可採，故被告並無故意
    或過失可言。縱認有相當因果關係，關於請求損害賠償之金
    額，殯葬費部分竟耗費三十二萬一千五百元，其中毛巾一萬
    一千五百元、居間代洽六萬六千五百元非屬必要支出，不得
    請求，另禮儀用品、禮儀服務細目不明，又重複計算，故不
    宜列為必要費用；關於扶養費部分：原告尚有資產足供維持
    生活，並無不能維持生活，又原告之扶養義務人，尚有長女
    廖怡君，則其扶養費用應由數人平均分攤，故原告之請求為
    無理由；關於慰撫金部分：慰藉金固以精神上所受無形之痛
    苦為準，非如財產損失之有價額可以計算，然究應如何始認
    為相當，自應審酌被害人及加害人之地位、家況、與其家屬
    之關係暨其他一切情事，定其數額，原告二人各請求二百萬
    元，合計總額高達四百萬元，實屬過高。對謝順福部分和解
    金額二百八十五萬元屬於賠償總額一部分，主張應由原告損
    害請求中扣除。本件車禍由機車滑痕六十九點七公尺觀之，
    廖文遠亦有騎乘機車超速、未注意車前狀況之注意義務之違
    反，致未及採取有效之避煞等安全措施，就損害之發生或擴
    大，與有過失，主張依民法第二百十七條第一項之規定減輕
    被告之賠償責任等語，資為抗辯。
　　並聲明：
    1.駁回原告之訴及假執行之聲請。
    2.如受不利判決，願供擔保請准宣告免為假執行。
參、兩造不爭執之事實
一、被告戊○○受僱於被告重鼎企業有限公司（下稱重鼎公司）
    擔任貨車司機，以駕駛貨車運送貨品為其職務；訴外人謝順
    福受僱於謝松意即乙成行擔任堆高機司機，以駕駛堆高機裝
    卸搬運貨品為其職務。
二、被告戊○○於民國九十五年三月十一日晚間七時許，將所駕
    駛之車牌號碼六三六－ＲＮ號自用大貨車由東向西順向臨時
    停放於臺中縣烏日鄉○○路二七三號前卸貨，由謝順福駕駛
    堆高機於上開大貨車旁之南向地段即該路段二七三號前進行
    裝卸貨物作業，適有原告之子廖文遠騎乘車牌號碼ＹＢＣ－
    九九二號重型機車，沿前揭光明路由東往西方向直行，與謝
    順福所駕駛之堆高機發生碰撞，廖文遠當場人車倒地，並受
    有嚴重腦挫傷之傷害，經送醫院急救後，仍於同日晚間八時
    十分許宣告不治死亡。
三、原告為被害人廖文遠支出醫療費用共七百六十五元。
四、原告辦理被害人廖文遠之後事，其支出之火化規費八千元、
    奉厝塔位十二萬元為必要費用。
五、原告與訴外人謝順福達成和解後，領得二百八十五萬元之和
    解金。
肆、得心證之理由
    原告主張之事實，業據其提出台中縣警察局烏日分局道路交
    通事故當事人登記聯單、台中縣警察局道路交通事故證明書
    、道路交通事故現場圖、車禍事故之現場照片、證明書、統
    一發票、台中市殯葬管理所使用規費、戶口名簿、內政部九
    十一年台灣地區簡易生命表男性、台中縣烏日鄉調解委員會
    九十五年烏鄉調字第○四六號調解書、內政部九十一年台灣
    地區簡易生命表女生、台灣省台中縣區車輛行車事故鑑定委
    員會臺中縣區九五○三五九案鑑定意見書、臺灣臺中地方法
    院檢察署檢察官九十五年偵字第九七三○號、九十五年偵字
    第二二四二九號聲請簡易判決處刑書、萬安生命事業機構治
    喪禮儀規劃書、土地、建物所有權狀、土地、建物登記謄本
    、貸款證明書、臺灣土地銀行放款繳納單、放款利息收據、
    聯邦銀行授信明細查詢單、世界主要國家零歲平均餘命之比
    較、第一年不扣除中間利息之係數表、訊問筆錄、調查筆錄
    、臺灣臺中地方法院九十六年度交易字第一八二號刑事判決
    及臺灣臺中地方法院九十六年度交易字第一八二號刑事審判
    筆錄等影本各一份、中山醫學大學附設醫院門診醫療費用收
    據影本三紙附卷為證，被告則以前詞置辯，並提出刑事聲請
    覆議狀、原告提出殯葬費是否屬必要費用對照表、臺灣省車
    輛行車事故覆議鑑定委員會府覆議字第九六一○○六六號覆
    議意見書等影本各一份附卷為憑。是本件兩造之爭點厥為：
    (一)被告戊○○將所駕駛之車牌號碼六三六－ＲＮ號自用大貨
    車由東向西順向臨時停放於臺中縣烏日鄉○○路二七三號車
    道之行為是否構成侵權行為？被告重鼎公司是否需負連帶侵
    權行為責任？(二)如認被告戊○○、重鼎公司應負侵權行為損
    害賠償責任，原告得請求之損害賠償範圍為何？亦即，原告
    得請求之殯葬費用、扶養費、慰撫金之數額分別為何？(三)被
    害人廖文遠就上開事故之發生是否與有過失？茲分述如下：
一、被告戊○○將所駕駛之車牌號碼六三六－ＲＮ號自用大貨車
    由東向西順向臨時停放於臺中縣烏日鄉○○路二七三號車道
    之行為是否構成侵權行為？被告重鼎公司是否需負連帶侵權
    行為責任？
(一)、原告就此主張：被告戊○○於前揭時地駕駛之車牌號碼六三
    六－ＲＮ號自用大貨車由東向西順向臨時停放於臺中縣烏日
    鄉○○路二七三號前卸貨，由謝順福駕駛堆高機於上開大貨
    車旁之南向地段即該路段二七三號前進行裝卸貨物作業，二
    人於執行職務之際，本應注意於顯有妨害他車通行之處所不
    得停車及任何人不得利用道路為工作場所等規定，且依當時
    情形並無不能注意之情事，詎被告戊○○、謝順福均疏未注
    意及此，即占用前開路段由西向東之車道及邊線全部，復未
    設置警告標誌，即利用道路為卸貨場所進行卸貨，致被害人
    廖文遠未能及時發現車道已遭占用而撞及謝順福正在操作之
    堆高機，被告戊○○之行為已過失侵害被害人廖文遠之生命
    權，被告戊○○、重鼎公司應連帶負侵權行為損害賠償責任
    等語。被告則抗辯稱：被告戊○○於前揭時地將所駕駛之自
    用大貨車由東向西順向臨時停放於臺中縣烏日鄉○○路二七
    三號前車道白線外側停車區，並未與被害人廖文遠發生碰撞
    ，故被告戊○○並無故意過失，與被害人廖文遠之死亡結果
    亦無相當因果關係可言等語。
(二)、按因故意或過失，不法侵害他人之權利者，負損害賠償責任
    。故意以背於善良風俗之方法，加損害於他人者亦同，數人
    共同不法侵害他人之權利者，連帶負損害賠償責任，民法第
    一百八十四條第一項前段、第一百八十五條第一項前段分別
    定有明文。查原告主張被害人廖文遠於上揭時地因被告戊○○與謝順福之過失共同侵權行為而受有嚴重腦挫傷之傷害，
    經送中山醫學大學附設醫院急救後，仍不治死亡，被告則以
    前詞抗辯無故意過失，與被害人廖文遠之死亡結果亦無相當
    因果關係可言云云，然據本院調取本院九十六年度交易字第
    一八二號刑事全案卷證查閱結果，本件被告戊○○與謝順福
    原應注意任何人不得利用道路為工作場所，詎其二人仍利用
    道路為工作場所後，復疏未使人始終在該處道路兩端指揮交
    通，且於無人指揮交通時，亦無擺放任何警告標示，致當廖
    文遠騎乘機車，沿上述光明路由東往西方向直行至肇事處時
    ，猝不及防，致與謝順福所駕駛之堆高機發生碰撞，受有嚴
    重腦挫傷之傷害，經送中山醫學大學附設醫院急救後，仍不
    治死亡，而本件業務過失致死之不法行為，其刑案部分並經
    上揭刑事判決有罪在案，而參諸上開判決之理由略以：「經
    查：(一)95年3月11日晚間7時許，被告謝順福利用台中縣烏日
    鄉○○路273號前之道路為工作場所，又未依規定請領臨時
    通行證，而駕駛堆高機於停放在上址前之車牌號碼636－RN
    號自用大貨車及坐落在上址對面之倉庫間裝卸貨物，當時無
    人在該處道路兩端指揮交通，亦無擺放任何警告標示，適有
    被害人廖文遠騎乘車牌號碼YBC－992號重型機車，沿上述光
    明路由東往西方向直行，而在該路段273號前道路上與被告
    謝順福所駕駛之堆高機發生碰撞，受有嚴重腦挫傷之傷害，
    經送中山醫學大學附設醫院急救後，延至同日晚間8時10分
    許不治死亡，被告謝順福於警員到場處理時陳明自己即為肇
    事之人及肇事經過，表示願依法接受裁判等情節，業據被告
    謝順福於警詢、檢察官訊問及本院審理時均坦承屬實，並有
    警方製作之道路交通事故現場圖、道路交通事故調查報告表
    (一)、(二)各1件、警方拍攝之現場照片16張、中山醫學大學附
    設醫院急救證明書1紙、台中縣警察局道路交通事故肇事人
    自首情形紀錄表1張、台中縣警察局舉發違反道路交通管理
    事件通知單影本3張及臺灣臺中地方法院檢察署檢察官督同
    檢驗員相驗後所製作之勘驗筆錄、相驗屍體證明書、驗斷書
    各1份在卷可稽，足見被告謝順福於警詢、檢察官訊問及本
    院審理時所為認罪之自白，應與事實相符，亦可採為證據。
    (二)按任何人不得利用道路為工作場所，為道路交通安全規則
    第140條第3款所明定；又利用道路為工作場所者，除責令行
    為人即時停止並消除障礙外，處行為人或其雇主新臺幣1200
    元以上2400元以下罰鍰，且非屬汽車範圍而行駛於道路上之
    動力機械，未依規定請領臨時通行證者，處所有人或駕駛人
    新臺幣3000元以上9000元以下罰鍰，並禁止其行駛，道路交
    通管理處罰條例第82條第1項第3款、第32條第1項亦各有明
    文。關於上開保護他人法益之規範，依當時情形，被告謝順
    福並無不能注意之事，其疏未注意，明顯違反客觀之注意義
    務。乃其過失違反此等客觀注意義務後，又疏未使人始終在
    該處道路兩端指揮交通，及於無人可指揮交通時，擺放適當
    之警告標示，以維往來人、車之安全；則其上述過失行為與
    被害人之死亡結果間，即具有相當之因果關係。況台灣省台
    中縣區車輛行車事故鑑定委員會之鑑定意見及台灣省車輛行
    車事故覆議鑑定委員會之覆議意見，亦均同此認定（見95年
    度他字第4424號卷第9－11頁、本院卷第4－6頁）。故被告
    謝順福部分，其業務過失致死之犯行，已明確無疑。(三)惟被
    告謝順福之所以利用該處道路為工作場所，業據其於檢察官
    訊問時具結證稱：當時係受被告戊○○委託而在此裝卸貨物
    ，因被告戊○○稱該部自用大貨車之車斗已經放下來了，所
    以他就在那邊裝貨等語。且被告戊○○於檢察官訊問時也自
    承其當時確有向謝順福表示車斗已經放下來了，請被告謝順
    福在那邊裝貨無誤（以上見95年度相字第426號卷第46頁、
    95年度偵字第9730卷第5頁）。被告謝順福更於本院審理時
    具結後證述：被告戊○○於95年3月11 日下午約1、2時許，
    以電話聯繫其母親所經營之「乙成行」，委請該行至上址之
    光明路273號對面某座倉庫以堆高機裝卸貨物，他隨即駕駛
    貨車附載堆高機前往上址，而被告戊○○則約於同日下午3
    、4時許始駕駛該部636－RN號自用大貨車到場，且由東向西
    順向臨時停放在台中縣烏日鄉○○路273號前，當時他有要
    求被告戊○○將該部大貨車改停在上述倉庫前，但被告戊○○表示車已停妥，車斗亦已放下，在此作業即可，他即對被
    告戊○○稱如此上貨比較危險，請被告戊○○幫忙指揮交通
    ；車禍發生前，左右兩側均有人指揮交通，但車禍發生時，
    被告正進入倉庫內查看是否尚有貨物要上車，此時左右兩側
    均無人指揮交通，也無擺放任何警告標示，且指揮交通者應
    於堆高機完成工作並妥適停放後，才能離開；若依其原意，
    當時是不會佔用整個光明路作為工作之場所等語（見本院卷
    第34－40頁）。由於被告謝順福前後所證述之情節相符，被
    告戊○○更於檢察官訊問時供承有要求謝順福在其貨車停放
    處作業即可，故上開被告謝順福之證詞應屬實足採。本院因
    認被告戊○○顯亦疏於前揭客觀注意義務而利用道路為工作
    場所，並有未使人始終在該處道路兩端指揮交通，且於無人
    指揮交通時，亦無擺放任何警告標示等過失；此外，台灣省
    台中縣區車輛行車事故鑑定委員會之鑑定意見，也認被告戊○○利用道路為工作場所，又未協助指揮，為肇事原因。則
    被告戊○○之過失與被害人發生死亡之結果間，顯亦具有相
    當之因果關係。(四)被告戊○○雖援引台灣省車輛行車事故覆
    議鑑定委員會之覆議意見，而辯解其無過失云云；惟查，上
    述覆議意見顯未及參考被告謝順福於本院所為之證詞，致無
    法全面性地觀照導致車禍發生之所有情節，故此項鑑定結果
    縱認被告戊○○並無肇事因素，因非事實，本院即無從給與
    被告戊○○有利之判斷。(五)再者，辯護人雖為被告戊○○辯
    稱其行為與被害人之死亡結果間並無相當之因果關係；但事
    實上，被告戊○○非僅將車牌號碼636－RN號自用大貨車停
    放在台中縣烏日鄉○○路273號前，使之靜置在該處路旁而
    已，被告戊○○尚有利用道路為工作場所，並在此項違背客
    觀注意義務之前行為後，疏未盡其保證人之責任，而未使人
    始終在該處道路兩端指揮交通，亦未於無人指揮交通時，適
    當擺放警告標示，故謂其行為與被害人之死亡結果間不具相
    當之因果關係，顯非的論，本院不採。(六)至被害人廖文遠方
    面，雖檢察官認其有疏未注意車前狀況之過失。但案發時已
    為日落後之夜間，該處附近之照明有限，一般人視線可及之
    狀況遠不如在日間自然光照下之清晰明亮，此有現場照片附
    卷可悉（見95年度相字第426號卷第19－27頁)；又被告謝順
    福於本院審理時證稱：車禍發生當時，其駕駛之堆高機上，
    並無貨物（見本院卷第39 頁第6行之審判筆錄所載），而被
    害人廖文遠即係撞上被告謝順福所駕駛堆高機前方之升降桿
    ，已為被告謝順福於警詢時即陳明在卷（見上開相字卷第7
    頁倒數第5行起）；然於當時已夜間且附近照明有限之狀況
    下，該部堆高機前方所凸出之升降桿，顯不若堆高機之主體
    本身，較易為人於相當距離之外即可發覺乙節，有該部堆高
    機之照片3張附卷可參（見上開相字卷第19、20、26等頁所
    示編號2、4、16）；尤其，當時被告謝順福所駕駛之堆高機
    並非靜置不動，而係利用道路在裝卸貨物中；則在上述客觀
    環境下，參諸一般人之駕駛經驗，不難索解被害人極可能是
    在相當接近該部堆高機時，始驚見其前方所凸出之升降桿，
    而猝不及防，直接撞上，以致受有嚴重腦挫傷之傷害，本件
    應不宜僅以在被害人之前方發生車禍，即泛論被害人必有疏
    未注意車前狀況之過失。本院因認被害人應無肇事因素，且
    此項認定尚有台灣省台中縣區車輛行車事故鑑定委員會之鑑
    定意見及台灣省車輛行車事故覆議鑑定委員會之覆議意見亦
    持相同之看法在卷可憑，併予敘明。(七)綜合前述，本件事證
    明確，被告等均有因業務上之過失致人於死之犯行，已足以
    認定。」，足徵被告戊○○與謝順福之業務上行為顯有過失
    ，且被告戊○○與謝順福之過失行為與原告之傷害間顯有相
    當因果關係，是本件侵權事實已臻明確，被告戊○○猶辯稱
    伊無故意過失，與被害人廖文遠之死亡結果亦無相當因果關
    係云云，顯與事實未符，委無可採。
(三)、次按受僱人因執行職務，不法侵害他人之權利者，由僱用人
    與行為人連帶負損害賠償責任，民法第一百八十八條第一項
    前段定有明文，又受僱人因執行職務，不法侵害他人之權利
    者，若僱用人選任受僱人及監督其職務之執行，已盡相當之
    注意或縱加以相當之注意而仍不免發生損害者，僱用人不負
    賠償責任，固為民法第一百八十八條第一項所明定。但此種
    情形係為僱用人之免責要件，僱用人茍欲免其責任，即應就
    此負舉證之責（最高法院十九年上字第三０二五號判例意旨
    參照）。查被告戊○○受僱於被告重鼎公司擔任貨車司機，
    以駕駛貨車運送貨品為其職務等情，業據上開刑事判決認定
    明確在卷，堪認被告戊○○係客觀上為被告重鼎公司使用而
    服務勞務並受其監督者之受僱人，則被告戊○○既係於執行
    職務上行為時，不法侵害原告權利，被告重鼎公司自應與被
    告戊○○應依前揭規定負連帶損害賠償責任，洵屬明確。
(四)、從而，原告依民法第一百八十四條第一項前段、第一百八十
    五條第一項前段、第一百八十八條第一項前段之規定請求被
    告被告重鼎公司與被告戊○○連帶負侵權行為損害賠償責任
    ，即屬有據，應予准許。
二、如認被告戊○○、重鼎公司應負侵權行為損害賠償責任，原
    告得請求之損害賠償範圍為何？亦即，原告得請求之醫藥費
    、殯葬費用、扶養費、慰撫金之數額分別為何？茲就原告各
    項請求是否有理由說明如下：
(一)原告丁○○部分：
(一)、醫療費用：原告主張支出醫療費用支出共計七百六十五元，
    並提出醫療收據為證，且為被告所不爭執，此部分原告之請
    求為有理由，應予准許。
(二)、喪葬費用：原告雖主張其支出喪葬費用計三十二萬一千五百
    元，然被告僅就原告辦理被害人廖文遠之後事，其支出之火
    化規費八千元、奉厝塔位十二萬元為必要費用部分，不爭執
    外，其餘均予否認。按時代愈進步，科學愈發達，喪禮習俗
    ，宗教儀式上更應簡單隆重，原告竟耗費達三十二萬一千五
    百元，是否皆為必要，本應斟酌。依實務一般常情尚可請求
    項目僅有：棺木費、運棺車資、壽衣、公墓、誦經費用、孝
    服、麻布、墓碑、埋葬、米飯、金紙、屍體保管、屍體化妝
    、式場設備、遺像費用。不可請求之項目為祭獻牲禮費、追
    悼超薦費、安置祿位費、喪宴費用、樂隊費用、毛巾、手帕
    、鮮花山、訃聞、登報費等，依此原告所請求之毛巾、居間
    代洽費用經核均為不可請求項目，至其所云禮儀用品、禮儀
    服務等細目不明，又重複計算，即應不予列為必要費用。從
    而，原告喪葬費用支出之請求於十二萬八千元之範圍內為可
    採，逾此範圍之請求，即屬無據。
(三)、扶養費部分：按關於民法第一千一佰一十七條第一項所定「
    不能維持生活」之要件，必須就受扶養權利人所有財產之客
    觀狀態予以綜合判斷，亦即包括其積極之財產及消極之財產
    ，均應加以審酌，尚難僅以積極之財產為審酌標準，始合乎
    現實實際生活狀況。經查原告丁○○於五十年二月三日出生
    ，此有戶口名簿可稽，於廖文遠死亡時為四十五歲，依卷附
    內政部九十一年台灣地區簡易生命表所載，九十一年台灣地
    區簡易生命男性之平均餘命為三十一點零六年，以三十一年
    計算，並依九十四年度綜合所得稅率所定之扶養親屬寬減額
    每人七萬四千元計算，以霍夫曼扣除中間利息係數十八點0
    000000，得請求一百三十七萬八千五百六十九元（計
    算式：74000元×18.00 00000＝0000000元）；又原告之扶
    養義務人，尚有長女廖怡君，則其扶養費用應由二人平均分
    攤。從而，原告扶養費用之請求於六十八萬九千二百八十五
    元之範圍內為可採，逾此範圍之請求，即屬無據。
(二)原告乙○○扶養費部分：經查原告乙○○於五十一年十一月
    十七日出生，於廖文遠死亡時為四十四歲，依九十一年台灣
    地區簡易生命女性之平均餘命為三十六點五○年，以三十六
    年計算，並依九十四年度綜合所得稅率所定之扶養親屬寬減
    額每人七萬四千元計算，以霍夫曼扣除中間利息係數二十一
    點0000000，得請求一百五十七萬四千三百二十元（
    計算式：74000元×21.0000000＝0000000 元）；又原告之
    扶養義務人，尚有長女廖怡君，則其扶養費用應由二人平均
    分攤。從而，原告扶養費用之請求於七十八萬七千一百六十
    元之範圍內為可採，逾此範圍之請求，即屬無據。
三、原告請求非財產上之損害部分，其金額是否相當？
    按人之身體、健康固為無價，然慰撫金之賠償既以人格權遭
    遇侵害，精神上受有痛苦，則其核給之標準固與財產上損害
    之計算不同，然非不可斟酌雙方身分、資力與加害程度，及
    其他各種情形定之（最高法院五十一年台上字第二二三號判
    例參照）。本院衡以卷附兩造筆錄及稅務電子閘門財產調件
    明細表等資料，可知原告丁○○係擔任車床工，月薪三萬元
    ，乙○○則任職保險業務員，薪資不固定，原告丁○○財產
    總額為四百六十九萬五千零二十六元，原告乙○○財產總額
    為一百八十六萬九千四百元，被告戊○○國中肄業、受僱於
    被告重鼎公司擔任貨車司機、財產總額為七十五萬七千一百
    七十五元；被告重鼎公司財產總額為二十五萬元，並斟酌被
    害人廖文遠為原告二人之獨子，自幼即備受呵護、疼愛，豈
    料卻在正值青春年華之際，慘遭橫禍，倏爾辭世，實令原告
    二人難以接受，心中泣血的思念及精神所受之苦痛，尚非筆
    墨所能形容，對原告二人打擊甚鉅，不言可喻，堪認其二人
    精神上遭受莫大痛苦，情節非輕等一切情狀，認原告就本件
    事故所受精神上痛苦請求各二百萬元之非財產上損害，以各
    一百五十萬元為相當，得予准許，逾此部分之請求，自難准
    許。
四、被害人廖文遠就上開事故之發生是否與有過失？
    原告就此主張依臺灣省臺中縣車輛行車事故鑑定委員會函覆
    結果，認定被告戊○○、訴外人謝順福同為肇事原因，被害
    人廖文遠應無肇事因素，故並無與有過失的問題等語。被告
    則抗辯上開鑑定結果不正確，本件肇事處並無快慢車道之分
    ，被告戊○○車輛停在車道白線之外，該處並無禁止停車，
    鑑定報告並未將被害人車速及車前狀況列入考慮，已經被告
    聲請送覆議。實則，本件車禍之發生，被害人廖文遠騎乘機
    車未注意車前狀況，致未及採取有效之避煞等安全措施，足
    證被害人廖文遠應與有過失等語。按損害之發生或擴大，被
    害人與有過失者，法院得減輕賠償金額，或免除之。民法第
    二百十七條第一項定有明文。查本件被害人確無與有過失乙
    節，業經上開刑案判決認定以：「(六)至被害人廖文遠方面，
    雖檢察官認其有疏未注意車前狀況之過失。但案發時已為日
    落後之夜間，該處附近之照明有限，一般人視線可及之狀況
    遠不如在日間自然光照下之清晰明亮，此有現場照片附卷可
    悉（見95年度相字第426號卷第19 －27頁)；又被告謝順福
    於本院審理時證稱：車禍發生當時，其駕駛之堆高機上，並
    無貨物（見本院卷第39頁第6行之審判筆錄所載），而被害
    人廖文遠即係撞上被告謝順福所駕駛堆高機前方之升降桿，
    已為被告謝順福於警詢時即陳明在卷（見上開相字卷第7頁
    倒數第5行起）；然於當時已夜間且附近照明有限之狀況下
    ，該部堆高機前方所凸出之升降桿，顯不若堆高機之主體本
    身，較易為人於相當距離之外即可發覺乙節，有該部堆高機
    之照片3張附卷可參（見上開相字卷第19、20、26等頁所示
    編號2、4、16）；尤其，當時被告謝順福所駕駛之堆高機並
    非靜置不動，而係利用道路在裝卸貨物中；則在上述客觀環
    境下，參諸一般人之駕駛經驗，不難索解被害人極可能是在
    相當接近該部堆高機時，始驚見其前方所凸出之升降桿，而
    猝不及防，直接撞上，以致受有嚴重腦挫傷之傷害，本件應
    不宜僅以在被害人之前方發生車禍，即泛論被害人必有疏未
    注意車前狀況之過失。本院因認被害人應無肇事因素，且此
    項認定尚有台灣省台中縣區車輛行車事故鑑定委員會之鑑定
    意見及台灣省車輛行車事故覆議鑑定委員會之覆議意見亦持
    相同之看法在卷可憑，併予敘明。」，堪認並無被告辯稱被
    害人廖文遠騎乘機車有未注意車前狀況，致未及採取有效之
    避煞等安全措施之過失致本件事故發生之情事，是本院認被
    害人廖文遠就本件事故發生並無過失等語，較堪採信為真實
    。則被告辯稱本件應依法酌減賠償金額云云，自屬無據，委
    無可採。
五、末按因連帶債務人中之一人為清償、代物清償、提存、抵銷
    或混同而債務消滅者，他債務人亦同免其責任，民法第274
    條定有明文，查原告與連帶債務人即訴外人謝順福達成和解
    後，業已領得二百八十五萬元之和解金乙節，為兩造所不爭
    ，揆諸前開規定，被告辯稱此部分清償效力及於被告，被告
    亦可據此抗辯扣除此部分金額等語，應屬有據，即原告二人
    於起訴狀亦自承其願各扣除一百四十二萬五千元，是被告應
    連帶負損害賠償之金額，其中原告丁○○部分應為八十九萬
    三千零五十元[計算式：765+128,000+689,285+1,500,000-1
    ,425,000=893,050]、原告乙○○部分應為八十六萬二千一
    百六十元[計算式：787,160+1,500,000-1,425,000=862,160
    ]。
伍、綜上所述，原告依據民法第一百八十四條第一項前段、第一
    百八十五條第一項前段、第一百八十八條第一項前段等侵權
    行為之法律關係，請求被告應連帶給付原告丁○○八十九萬
    三千零五十元、原告乙○○八十六萬二千一百六十元，及自
    起訴狀繕本送達翌日即九十五年八月十一日起至清償日止，
    按週年利率百分之五計算之利息之範圍內，洵屬正當，應予
    准許，逾此範圍之請求，則非有據，應予駁回。又兩造陳明
    願供擔保，聲請宣告假執行或免為假執行，經核原告勝訴部
    分，合於法律規定，爰分別酌定相當之擔保金額宣告之；原
    告其餘假執行之聲請，因訴之駁回而失所依據，不予准許。
陸、本件事證已臻明確，兩造其餘之攻擊防禦方法經審酌於判決
    結果不生影響，無逐一論述之必要，附此敘明。
柒、訴訟費用負擔之依據：民事訴訟法第79條、第85條第2項。
中　　華　　民　　國　　96　　年　　6　　月　　 29   日
                  民事第二庭    法  官  呂明坤
正本係照原本作成。
如對本判決上訴，須於判決送達後20日內向本院提出上訴狀。
中　　華　　民　　國　　96　　年　　6 　　月　　29　　日
                                書記官
